臺灣屏東地方法院刑事判決　　　　　　　100年度訴字第790號
公　訴　人　臺灣屏東地方法院檢察署檢察官
被　　　告　許廷韋
上列被告因違反毒品危害防制條例案件，經檢察官提起公訴（10
0 年度毒偵字第849 號），被告於準備程序就被訴事實為有罪之
陳述，本院合議庭裁定由受命法官獨任進行簡式審判程序，並予
判決如下：
    主  文
許廷韋施用第一級毒品，累犯，處有期徒刑玖月。
    事  實
一、許廷韋前於民國95間因施用毒品案件，經觀察、勒戒後，因
    無施用毒品之傾向，於95年1 月23日執行完畢釋放，並於同
    日由臺灣屏東地方法院檢察署檢察官以95年度毒偵字第51號
    不起訴處分確定。復於97年間因施用毒品、詐欺案件，分別
    經本院以97年訴字第960 號判處有期徒刑7 月確定、以97年
    度簡字第2029號判處有期徒刑6 月確定、97年度訴字第1783
    號判處有期徒刑7 月確定、98年度簡字第1177號判處有期徒
    刑3 月確定，上開案件接續執行，甫於99年1 月15日縮短刑
    期假釋出監付保護管束，於99年7 月28日執行完畢。詎猶不
    知悔改，明知海洛因屬第一級毒品，不得持有及施用，仍基
    於施用第一級毒品之犯意，於100 年1 月26日上午10時許，
    在屏東縣九如鄉○○村○○路113 號住處內，以將海洛因加
    水置於針筒後注入體內之方式，施用第一級毒品海洛因1 次
    。嗣於100 年1 月27日晚上8 時許為警通知到案，復徵得其
    同意後採尿送驗，檢出海洛因代謝後之嗎啡陽性反應，始知
    悉上情。
二、案經屏東縣政府警察局里港分局報告臺灣屏東地方法院檢察
    署檢察官偵查起訴。
    理  由
一、按除被告所犯為死刑、無期徒刑、最輕本刑為3 年以上有期
    徒刑之罪或高等法院管轄第一審案件者外，於第一次審判期
    日前之準備程序進行中，被告先就被訴事實為有罪之陳述時
    ，審判長得告知被告簡式審判程序之旨，並聽取當事人、代
    理人、辯護人及輔佐人之意見後，裁定進行簡式審判程序，
    刑事訴訟法第273 條之1 第1 項定有明文。經核本件被告萬
    筱明所犯係死刑、無期徒刑、最輕本刑為3 年以上有期徒刑
    以外之罪，其於準備程序中就被訴事實為有罪之陳述，經法
    官告知簡式審判程序之旨，並聽取公訴人、被告之意見後，
    本院爰依首揭規定，合議裁定由受命法官獨任進行簡式審判
    程序。是本案之證據調查，依同法第273 條之2 規定，不受
    同法第159 條第1 項、第161 條之2 、第161 條之3 、第16
    3 條之1 ，及第164 條至170 條所規定證據能力認定及調查
    方式之限制，合先敘明。
二、上揭犯罪事實，業據被告於本院審理中坦承不諱（參見本院
    卷第25頁反面），其尿液經送驗結果呈可待因、嗎啡陽性反
    應等情，有屏東縣政府警察局里港分局毒品案件涉嫌人尿液
    採證編號姓名對照表、臺灣檢驗科技股份有限公司濫用藥物
    尿液檢驗報告各1 份（參見里警分偵字第100004634 號卷第
    7 頁至第8 頁）在卷可稽。上述鑑驗結果，係檢驗機關本於
    專業知識及以精密儀器或科學檢驗方法所得之結論，自可憑
    信。是認被告就上開施用毒品之任意性自白與事實相符，堪
    採信為證據。從而本件罪證明確，被告犯行洵足認定，應依
    法論科。
三、按毒品危害防制條例於92年7 月9 日修正公布，自93年1 月
    9 日施行，其中第20條、第23條將施用毒品之刑事處遇程序
    區分為「初犯」、「5 年內再犯」、「5 年後再犯」。依其
    立法理由之說明：「初犯」，經觀察、勒戒或強制戒治，應
    為不起訴處分或不付審理之裁定；經觀察、勒戒或強制戒治
    執行完畢釋放後，「5 年內再犯」者，因其再犯率甚高，原
    實施之觀察、勒戒及強制戒治既已無法收其實效，爰依法追
    訴或裁定交付審理。至於經觀察、勒戒或強制戒治執行完畢
    釋放，「5 年後再犯」者，前所實施之觀察、勒戒或強制戒
    治已足以遮斷其施用毒品之毒癮，為期自新及協助其斷除毒
    癮，仍用「初犯」規定，先經觀察、勒戒或強制戒治之程序
    。從而，依修正後之規定，祇於「初犯」及「5 年後再犯」
    2 種情形，有其追訴條件之限制，即須於初犯經觀察、勒戒
    或強制戒治釋放後，5 年內均無施用毒品之行為，始能認其
    前所實施之觀察、勒戒或強制戒治已足遮斷毒癮，而得於5
    年後再犯時，再予適用初犯之規定，重行觀察、勒戒等程序
    。倘5 年內已經再犯，經依法再為保安處分或追訴處罰，縱
    其第3 次（或第3 次以上）施用毒品之時間，在初犯之保安
    處分執行完畢釋放5 年以後，即與「5 年後再犯」之情形有
    別，且因已於「5 年內再犯」，顯見其再犯率甚高，原實施
    觀察、勒戒或強制戒治，已無法收其實效，自無再經觀察、
    勒戒及強制戒治之必要，應由檢察官逕行起訴，始符新法修
    正之本旨（最高法院97年第5 次刑事庭會議決議、97年度台
    非字第540 號判決參照）。查本案被告前因施用毒品案件，
    經法院裁定令入觀察勒戒處所施以觀察勒戒，於執行完畢釋
    放後5 年內再犯施用毒品罪，復經追訴及判處罪刑確定等情
    ，有臺灣高等法院被告前案紀錄表1 份在卷可稽，是本案被
    告所為施用毒品之犯行，距離前開觀察勒戒執行完畢釋放雖
    已逾5 年，惟被告於上開觀察勒戒執行完畢釋放後5 年內，
    既已再犯施用毒品罪，並經追訴、處罰，揆諸前揭說明，其
    本次犯行即與毒品危害防制條例第20條第3 項所稱之「5 年
    後再犯」有別，是公訴人依法追訴，於法並無不合，本院自
    應依法論科。
四、按海洛因為毒品危害防制條例第2 條第2 項第1 款所稱之第
    一級毒品。核被告所為，係犯毒品危害防制條例第10條第1
    項之施用第一級毒品罪，其持有第一級毒品海洛因進而施用
    ，持有毒品之行為為施用毒品之當然手段，不另論以持有毒
    品罪( 最高法院74年度台上字第3404號判例意旨可資參照)
    。另被告有如前揭犯罪事實欄所述之經有期徒刑宣告及執行
    完畢之情形，有前開臺灣高等法院被告前案紀錄表附卷可稽
    ，其於有期徒刑執行完畢後5 年以內，故意再犯本件有期徒
    刑以上之罪，構成累犯，應依刑法第47條第1 項規定加重其
    刑。本院審酌被告施用毒品，足以戕害其身心，滋生其他犯
    罪，惡化治安，嚴重損及公益，且被告經觀察勒戒執行完畢
    後，竟再為本件施用毒品犯行，顯見其不思悔改，自我控制
    能力亦顯不佳，惟念其犯後坦承犯行，態度尚佳，兼衡其之
    犯罪動機、目的暨其智識程度為高職肄業、家庭經濟狀況勉
    持等一切情狀，量處如主文所示之刑。
據上論斷，應依刑事訴訟法第273 條之1 第1 項、第284 條之1
、第299 條第1 項前段，毒品危害防制條例第10條第1 項，刑法
第11條前段、第47條第1 項，判決如主文。
本案經檢察官潘國威到庭執行職務。
中    華    民    國   100    年    8     月    25    日
                  刑事第三庭    法  官  蕭筠蓉
以上正本證明與原本無異。
如不服本判決應於收受判決後10日內向本院提出上訴書狀，並
應敘述具體理由；其未敘述上訴理由者，應於上訴期間屆滿後
20日內向本院補提理由書（均須按他造當事人之人數附繕本）
「切勿逕送上級法院」。
中    華    民    國   100    年    8     月    25    日
                                書記官  張語恬
附錄本判決論罪科刑法條全文
毒品危害防制條例第10條
施用第一級毒品者，處 6 月以上 5 年以下有期徒刑。
施用第二級毒品者，處 3 年以下有期徒刑。